【裁判字號】    97,交訴,181
【裁判日期】    970819
【裁判案由】    肇事逃逸罪
【裁判全文】
臺灣臺中地方法院刑事判決             97年度交訴字第181號
公  訴  人  臺灣臺中地方法院檢察署檢察官
被      告  甲○○
上列被告因肇事逃逸罪案件，經檢察官提起公訴（97年度偵字第
13164號），被告於準備程序中就被訴事實為有罪之陳述，經告
以簡式審判之旨，並聽取意見後，本院合議庭裁定由受命
法官獨任進行簡式審判程序，判決如下：
    主    文
甲○○駕駛動力交通工具肇事，致人受傷而逃逸，累犯，處有期
徒刑伍月，如易科罰金，以新臺幣壹仟元折算壹日。
    犯罪事實
一、甲○○前於民國（下同）九十四年間因公共危險案件，經本
    院判處有期徒刑三月，於九十五年六月九日甫因易科罰金執
    行完畢。竟仍不知警惕自己，於九十七年五月一日下午五時
    許，駕駛車牌號碼021—NK號營業小客車，沿臺中市○○路
    由樂業路往東英二街方向行駛，同日下午五時五十分許，行
    經建成路408巷口時，竟疏於注意車前狀況自後方追撞同向
    由丙○○騎乘之車牌號碼TDP－060號機車，致丙○○人車倒
    地後，而受有雙膝擦傷、左足踝及臀部挫傷等傷害（過失傷
    害部分未據告訴）。詎甲○○於肇事後見丙○○人車倒地而
    受有傷害，竟未採取救護或報警處理，因接到其家中電話以
    其母身体不適，一時情急竟另行起意而駕車逃離現場。
二、案經臺中市警察局第三分局報告臺灣臺中地方法院檢察署檢
    察官偵查起訴。
    理  由
一、上揭駕車肇事致人受傷而逃逸之犯罪事實，已據被告甲○○
    於本院審理中供認不諱，核與證人丙○○於警詢及偵查中經
    具結後證述之情節相符，並有道路交通事故調查報告表（一
    ）、（二）、現場圖、監視器翻拍之照片在卷足憑。又被害
    人丙○○因本件車禍而受有雙膝擦傷、左足踝及臀部挫傷等
    傷害，亦有中國醫藥大學附設醫院診斷証明書乙紙在卷可按
    。
二、按汽車駕駛人駕駛汽車肇事致人受傷或死亡，應即採取救護
    或其他必要措施，並向警察機關報告，不得駛離或逃逸，道
    路交通管理處罰條例第六十二條第一項定有明文。又因道路
    交通事故之發生，常非於己之鄰親家里，時有告救不能情事
    ，乃科以肇事者須即採取救護或其他必要措施，並應向警察
    機關報告之法定義務，以防因就醫延誤致生無謂傷亡，並俾
    得通知傷亡者家屬到場，以明責任，是凡肇事人於行車肇事
    致人受傷或死亡，未即採取救護或其他必要措施，並向警察
    機關報告，即駕車逃逸者，均應依該規定處罰，至其嗣後是
    否受刑事訴追及已否與被害人達成民事和解，賠償損失，對
    其應受處罰乙節，並不生影響。職是之故，汽車駕駛人駕駛
    汽車肇事，不論其責任之歸屬為何，即有義務留在肇事現場
    ，採取救護或其他必要措施，並向警察機關報告，以維護他
    人之生命與其他用路人之交通安全。其立法目的，既係促使
    駕駛人於肇事致人受傷後，能對被害人即時救護，報告警察
    機關，以減少死傷，是該罪之成立祇以行為人有駕駛動力交
    通工具肇事，致人死傷而逃逸之事實為已足（最高法院九十
    二年度臺上字第四四六八號刑事判決參照）。本件被告駕駛
    車輛撞擊丙○○之機車致其受有傷害，其竟未採取救護或其
    他必要措施，並向警察機關報告，即行駕車離去嗣經警查獲
    ，其肇事逃逸已甚灼然。被告自白核與事實相符，其上開犯
    行堪以認定。
三、核被告甲○○駕駛上開動力交通工具肇事，致被害人丙○○
    受傷而逃逸，係犯刑法第一百八十五條之四肇事逃逸罪。又
    被告曾於九十四年間因公共危險案件，經本院判處有期徒刑
    三月，於九十五年六月九日甫因易科罰金執行完畢，此有臺
    灣高等法院被告全國前案紀錄表在卷可按，其受有期徒刑之
    執行完畢後，五年以內因故意再犯本件有期徒刑以上之罪，
    為累犯，應依刑法第四十七條第一項之規定，加重其刑。再
    本件被告雖有肇事逃逸犯行而罹於刑章，固值非難，然被告
    係於接到家裡電話以其母親身体不適，一時情急因而肇事，
    撞擊力道應屬輕微，被害人亦僅受有雙膝擦傷、左足踝及臀
    部挫傷等傷害，犯罪危害並非巨大，此與一般重大車禍，明
    知被害人受傷嚴重仍棄被害人而自行逃逸者迴異，且本件被
    告犯後已與被害人丙○○達成和解，有和解書一紙附卷可佐
    ，再衡之被告因罹憂鬱症有輕度精神障礙，此有被告提出之
    身心障礙手冊附卷足憑。而肇事逃逸罪之法定最低度本刑為
    有期徒刑六月衡之，因累犯應加重其刑，被告勢必入監執行
    ，情輕法重，不無可憫，爰依刑法第五十九條規定酌減其刑
    ，並依法先加後減。爰審酌被告肇事後，造成他人車毀人傷
    ，應予非難；肇事後，復置被害人於不顧駛離現場，兼衡被
    告素行，犯後坦認犯行及已與被害人等達成和解，已如前述
    ，態度尚佳等一切情狀，從輕量處如主文所示之刑，並諭知
    易科罰金之折算標準，以資懲儆，並勵自新。
據上論斷，應依刑事訴訟法第二百七十三條之一第一項、第二百
九十九條第一項前段，刑法第一百八十五條之四、第四十七條第
一項、第五十九條、第四十一條第一項前段，判決如主文。
本案經檢察官乙○○到庭執行職務。
中    華    民    國    97    年    8     月    19    日
                          臺灣臺中地方法院交通法庭
                                 法  官 許金樹
以上正本證明與原本無異。
如不服本判決，應於送達後十日內向本院提出上訴狀（應敘述具
體理由並附繕本），上訴於臺灣高等法院臺中分院。上訴書狀如
未敘述理由，應於上訴期間屆滿後二十日內補提理由書於本院。
                                 書記官 王崑煜
中    華    民    國    97    年    8     月    19    日
附錄本件論罪科刑法條：
中華民國刑法第一百八十五條之四
駕駛動力交通工具肇事，致人死傷而逃逸者，處六月以上五年以
下有期徒刑。


司法院資訊處製作；財團法人民間司法改革基金會備份。
